臺灣彰化地方法院民事裁定
110年度訴字第618號
原      告  天恩宮  
法定代理人  張傳良  
訴訟代理人  陳力獅  


被      告  張釵    
訴訟代理人  陳明章  
上列當事人間所有權移轉登記事件，被告委任陳明章為其訴訟代
理人，本院裁定如下:
    主  文
本件禁止陳明章為被告之訴訟代理人。
    理  由
一、按民事訴訟較具技術性，無法律素養之人代理訴訟行為，實
    不易勝任，為保護當事人權益，並使訴訟程序得以順利進行
    ，訴訟代理人原則上應委任律師為之。惟我國不採強制律師
    代理制度，故如經審判長許可，亦得委任非律師為訴訟代理
    人，民事訴訟法第68條第1項規定：「訴訟代理人應委任律
    師為之。但經審判長許可者，亦得委任非律師為訴訟代理人
    。」，同條第3項則規定：「非律師為訴訟代理人之許可準
    則，由司法院定之」。次按「下列之人，審判長得許可其為
    訴訟代理人：一、大學法律系、所畢業者。二、現為中央或
    地方機關所屬人員，經該機關委任為訴訟代理人者。三、現
    受僱於法人或非法人團體從事法務工作，經該法人或非法人
    團體委任為訴訟代理人者。四、經高考法制、金融法務，或
    其他以法律科目為主之高等考試及格者。五、其他依其釋明
    堪任該事件之訴訟代理人者。」、「當事人委任其配偶、三
    親等內之血親或二親等內之姻親為訴訟代理人者，審判長得
    許可之。」民事事件委任非律師為訴訟代理人許可準則第2
    條、第3條定有明文。
二、本件被告委任陳明章為其訴訟代理人，並以言詞及具狀表示
    陳明章與被告認識40餘年，為亦師亦友關係，被告曾向陳明
    章詢問案情相關事宜，對案情了解，陳明章畢業於東海大學
    企業管理學系，曾修習民法、商事法，並曾於臺灣臺中地方
    法院105年度訴字第187號所有權移轉登記事件擔任張貴等三
    人之共同訴訟代理人等語，然陳明章究非大學法律系所畢業
    ，雖曾於大學修過民法、商事法，仍與前述民事事件委任非
    律師為訴訟代理人許可準則第2條第1至4款規定不符。另縱
    使被告曾向陳明章詢問案情事宜，陳明章曾在臺灣臺中地方
    法院105年度訴字第187號所有權移轉登記事件擔任張貴等三
    人之共同訴訟代理人，然並未釋明陳明章對於事實瞭解程度
    及其有何能力在法庭上得適時為適當之主張或陳述以保護被
    告之權利，故仍不合於民事事件委任非律師為訴訟代理人許
    可準則第2條第5款之規定。因此本件基於保障被告訴訟權益
    ，本院認為陳明章不適於代理被告為本件訴訟行為，爰裁定
    如主文。
三、爰依民事訴訟法第68條第1項，裁定如主文。
中    華    民    國   110    年   10     月    27    日
                  民事第二庭    法  官  陳弘仁
以上正本係照原本作成。
不得抗告。
中    華    民    國   110    年   10     月    27    日
                                書記官 葉春涼